【裁判字號】    98,基簡,753
【裁判日期】    981130
【裁判案由】    損害賠償
【裁判全文】
臺灣基隆地方法院基隆簡易庭民事判決
                    98年度基簡字第753號
原      告  甲○○
被      告  乙○○
上列當事人間請求損害賠償事件，經本院刑事庭移送前來（98年
度交附民字第37號），本院於中華民國98年11月17日言詞辯論終
結，判決如下：
    主  文
被告應給付原告新臺幣貳拾柒萬陸仟柒佰捌拾貳元。
原告其餘之訴駁回。
訴訟費用由被告負擔五分之四，餘由原告負擔。
本判決第一項得假執行；但被告如以新臺幣貳拾柒萬陸仟柒佰捌
拾貳元預供擔保，得免為假執行。
    事實及理由要領
一、本件被告經合法通知，未於言詞辯論期日到場，核無民事訴
    訟法第386條所列各款情形，爰依民事訴訟法第436條第2項
    、第385條第1項前段之規定，准原告之聲請，由其一造辯論
    而為判決。
二、原告起訴主張：(一)原告於民國（下同）97年5月9日約下午16
    時20分許，騎乘車號315-CKX號重型機車，沿台北縣萬里鄉
    舊台二線往基隆方向行駛，至中幅路、舊台二線交岔路口，
    適被告駕駛車牌號碼442-LM號營業小客車自中幅路前來，行
    經交岔路口時，其行向係閃光紅燈，屬支線道，應停讓係閃
    光黃燈屬幹線道之直行車先行，而依當時係日間、天候晴、
    路況良好、無障礙物，並無不能注意之情事，被告竟疏未注
    意，貿然駛入交岔路口內右轉彎，致所駕營業小客車左前車
    頭擦撞原告所騎乘之機車右側車身，使原告當場人車倒地，
    致原告受有右側脛骨開放性骨折、下排右側第2顆牙齒斷裂
    及前距韌帶斷裂等傷害。原告因而受有下列各項損害：1.醫
    療費用部分：原告因本件車禍受有牙齒斷裂傷害因而支出假
    牙重建費用55,000元。2.勞動能力減損部分：原告原任職老
    人養護中心每月薪資約30,000元，受傷後4個月不能工作損
    失120,000元。3.機車修理費用2,531元。4.精神慰撫金160,
    000元。以上各項損害共計337,531元。(二)對於被告所為答辯
    略以：其自富邦產物保險公司理賠之金額應為60,973元，係
    右側脛骨開放性骨折開刀之費用，關於假牙重建之費用並未
    獲理賠。爰依侵權行為損害賠償之規定請求被告賠償前揭損
    害等語，並聲明：被告應給付原告337,531元。
三、被告對於原告主張因被告過失於前揭時地發生本件事故致原
    告受有前開傷害之事實均不爭執，惟以下揭情詞置辯以：
    (一)原告業經富邦產物保險公司理賠69,012元，應自原告請求
    之金額中扣除之。(二)被告所駕駛車牌號碼442-LM號營業小客
    車係訴外人蔡石碇所有，且被告靠行於同盛計程汽車有限公
    司，負責人黃志文，故應由渠等與被告同負賠償責任。
四、經查，原告上開主張於前揭時地發生本件事故致原告受有右
    側脛骨開放性骨折、下排右側第2顆牙齒斷裂及前距韌帶斷
    裂等傷害之事實，業據原告提出楊宗源牙醫診斷證明書及收
    據、長庚紀念醫院診斷證明書、機車修理費用收據等件為證
    ，且為兩造所不爭執，並經本院依職權調閱本院98年度交易
    字第52號及臺灣高等法院98年度交上易字第251號刑事卷宗
    查核屬實，自堪信為真實。
五、按因故意或過失，不法侵害他人之權利者，負損害賠償責任
    ；汽車、機車或其他非依軌道行駛之動力車輛，在使用中加
    損害於他人者，駕駛人應賠償因此所生之損害；不法侵害他
    人之身體或健康者，對於被害人因此喪失或減少勞動能力或
    增加生活上之需要時，應負損害賠償責任；不法侵害他人之
    身體、健康，被害人雖非財產上之損害，亦得請求賠償相當
    之金額；汽車行駛至交岔路口，其行進、轉彎，應遵守燈光
    號誌，民法第184條第1項前段、第191條之2前段、第193 條
    第1項、第195條第1項前段、道路交通安全規則第102條第1
    項第1款分別定有明文。本件被告駕駛車牌號碼442-LM 號營
    業小客車行經中幅路、舊台二線交岔路口時，其行向係閃光
    紅燈，屬支線道，應停讓係閃光黃燈屬幹線道之直行車先行
    ，而依當時係日間、天候晴、路況良好、無障礙物，並無不
    能注意之情事，被告竟疏未注意，貿然駛入交岔路口內右轉
    彎，致所駕營業小客車左前車頭擦撞原告所騎乘之機車右側
    車身等情，有道路交通事故調查報告表、事故照片及臺灣省
    台北縣區車輛行車事故鑑定委員會鑑定意見書附於臺灣基隆
    地方法院檢察署97年度偵字第2622號偵查卷宗可憑，且為被
    告所不爭執，業如前述，揆諸前揭規定，被告自應就其因過
    失不法侵害原告之權利，負損害賠償責任。
六、茲就原告請求因本件事故所受損害之金額，判斷如下：
  (一)醫療費用部分：原告主張因本件車禍受有牙齒斷裂等傷害因
    而支出假牙重建費用55,000元，並提出長庚紀念醫院診斷證
    明書、楊宗源牙醫診斷證明書及收據為證，經核無誤，應予
    准許。至於被告抗辯以原告業經富邦產物保險公司理賠
    69,012 元應予扣除云云，惟被告僅空言抗辯並未提出任何
    證據以證明之，而對此原告復主張僅受理賠60,973元，並用
    以支付右側脛骨開放性骨折開刀之費用，關於假牙重建之費
    用並未獲理賠，且提出富邦產物保險公司匯款通知單，且觀
    諸本件原告訴請被告賠償之項目亦無關於右側脛骨開放性骨
    折開刀之費用，故被告上開所辯自無可採。
  (二)勞動能力減損部分：原告主張原任職老人養護中心每月薪資
    約30,000元，因本件事故受有右側脛骨開放性骨折之傷害，
    長達4個月不能工作損失120,000元，並提出長庚紀念醫院診
    斷證明書及費用收據、勞工保險卡、勞工保險傷病診斷書為
    證。經查，原告任職於財團法人臺北縣私立瑞光老人養護中
    心（下稱瑞光養護中心），擔任助理護士一職，工作內容負
    責入住長者及失能長者之日常生活起居協助，包括一般性家
    務處理工作、翻身、拍背、換尿布、灌餵食、身體清潔、更
    衣鋪床等，有該養護中心於98年10月12日瑞光函字第98198
    號函附原告工作說明書在卷可稽，是認原告工作內容尚須相
    當勞動力始能負擔。又查，原告因本件事故受有右側脛骨開
    放性骨折之傷害，於97年5月9日至基隆長庚紀念醫院行骨折
    復位固定手術，住院至同月19日出院，有原告提出之長庚紀
    念醫院診斷證明書在卷可稽，復經本院函查基隆長庚紀念醫
    院，該院函覆略以：「三、一般脛骨癒合期約需6個月，未
    癒合期間或復原後但仍有酸痛情況可能影響病患原有工作」
    ，有該院98年10月5日（98）長庚院基法字第210號函附卷可
    按，是堪認原告因本件事故受有右側脛骨開放性骨折之傷害
    ，已使原告從事原本工作之勞動力減損達不能工作之程度。
    又觀諸瑞光養護中心上開函附原告在職證明書中，確有記載
    原告自97年5月10日起至97年7月31日止請假在家修養共計83
    日、自97年4月13日起至同月16日手術鋼釘拔除住院請假4日
    、自98年4月17日起至98年6月中旬以請病假、集中月排休等
    方式申請局部在家養傷，從而，原告主張因本件事故受有右
    側脛骨開放性骨折之傷害致不能工作期間長達4個月，自為
    可採。另原告主張每月薪資約30,000元，並提出勞工保險卡
    為證，經核無誤，且有瑞光養護中心上開函附原告個人薪資
    年度明細表在卷可稽，原告主張堪信為真實。故原告主張因
    本件事故受有傷害致長達4個月不能工作，勞動能力減損120
    ,000元，為有理由，應予准許。
  (三)機車修理費用部分：原告主張因本件事故致所有車號315-CK
    X號重型機車（下稱系爭車輛）受損，因而支出機車修理費
    用2,531元，並提出行車執照及收據為證。經查，系爭車輛
    為97年4月30日領照，有系爭車輛行車執照影本在卷可稽，
    則至98年5月9日本件事故受損時止，共計1年；而本件車輛
    有關零件部分之修復，既以新零件更換被損害之舊零件，則
    在計算損害賠償額時，自應將零件折舊部分予以扣除（最高
    法院77年5月17日第9次民事庭會議決議參照），又按營利事
    業所得稅查核準則第95條第8項規定，固定資產提列折舊採
    用定率遞減法者，以一年為計算單位，其使用期間未滿一年
    者，按實際使用之月數相當於全年之比例計算之，不滿一月
    者，以一月計之方法計算。而依行政院所發布之固定資產耐
    用年數表及固定資產折舊率表，自用小客車之耐用年數為5
    年，依定率遞減法每年應折舊369/1000，則原告請求之修理
    材料費用即零件費用為2,031元，依上開標準計算之折舊額
    為749元【計算式：第1年折舊額：2031×0.369＝749（小數
    點以下均四捨五入）】，扣除折舊額後，原告所得請求之修
    理材料費用為1,282元【計算式：0000－000＝1282】，加上
    不應折舊之工資500元，原告所得請求之損害賠償金額合計
    1,782元【計算式：1282＋500＝1782】。
  (四)精神慰撫金：原告主張因本件事故受有前揭傷害，因而主張
    精神慰撫金160,000元，本院審酌原告專科畢業，名下無財
    產，於本件事故發生前為瑞光養護中心助理護士每月薪資約
    為30,000元，被告黃德成國小肄業，名下無財產，目前為計
    程車司機，以及本件事故發生原因及、經過，且考量原告因
    本件事故受有傷害尚屬非輕等一切情狀，認原告請求之精神
    慰撫金以10萬元為適當。
    綜上所述，本件原告所受之損害總計為276,782元【計算式
    ：55000＋120000＋1782＋100000＝276782】，原告依侵權
    行為損害賠償之法律關係，請求被告給付276,782元，為有
    理由，應予准許。其逾此範圍之請求，為無理由，應予駁回
    。
七、末按受僱人因執行職務，不法侵害他人之權利者，由僱用人
    與行為人連帶負損害賠償責任，民法第188條第1項前段定有
    明文；又此之所謂受僱人，並非僅限於僱傭關係所稱之受僱
    人，凡客觀上被他人使用為之服勞務，而受其監督者，均係
    受僱人，另所謂受僱人因執行職務不法侵害他人之權利，不
    僅指受僱人因執行其所受命令，或委託之職務自體，或執行
    該職務所必要之行為，而不法侵害他人權利者而言（最高法
    院57年台上字第1663號、42年台上字第1224號判例意旨參照
    ）。雖被告抗辦其所駕駛車牌號碼442-LM號營業小客車靠行
    於同盛計程汽車有限公司（下稱同盛車行），應由同盛車行
    及其負責人黃志文與被告同負賠償責任云云，然揆諸上開法
    律規定及最高法院判例意旨，除非被告能證明其為靠行車行
    即同盛車行所使用之服勞務者，且受該車行之選任監督，否
    則即難認被告為同盛車行之受僱人，而得爰引民法第188條
    第1項前段主張同盛車行及其負責人黃志文與被告負連帶賠
    償之責，然對此被告並未提出任何證據以實其說，是被告上
    開抗辯，自無足取；況縱認被告與同盛車行有選任監督之關
    係存在，同盛車行及其負責人黃志文與被告應依民法第188
    條第1項前段負連帶賠償之責，然依民法第273條之規定，連
    帶債務之債權人本得對於連帶債務人中之一人，先請求全部
    之給付，故本件原告請求被告負賠償責任，亦非法所不許。
    至於，被告抗辯其所駕駛車牌號碼442-LM號營業小客車係訴
    外人蔡石碇所有，應由其與被告同負賠償之責云云，，然民
    法侵權行為賠償責任之規範主體係侵權行為之行為人，因行
    為人故意、過失對於他人權益之不法侵害，故由行為人負賠
    償之責，而本件事故之發生僅被告為行為人，縱訴外人蔡石
    碇為車牌號碼44 2-LM號營業小客車之所有權人究與
    本件事故之發生無涉，是以被告上開所辯，自與法律規定相
    違而不足採。
八、本件原告勝訴部分，係就民事訴訟法第427條第1項規定之適
    用簡易程序訴訟所為被告敗訴之判決，爰依民事訴訟法第38
    9條第1項第3款規定，依職權宣告假執行，並依民事訴訟法
    第392條第2項規定，依職權宣告被告預供擔保，而免為假執
    行。
九、據上論結，本件原告之訴為一部有理由，一部無理由，依民
    事訴訟法第436條第2項、第79條、第389條第1項第3款、第
    392條第2項，判決如主文。
中    華    民    國    98    年    11    月    30    日
                  基隆簡易庭法  官    姚貴美
以上正本係照原本作成。
對於本件判決如有不服，應於收受送達後20日內向本院提出上訴
書狀，上訴於本院合議庭，並按他造當事人之人數附具繕本。
中    華    民    國    98    年    11    月    30    日
                            書記官    詹小瑤


司法院資訊處製作；財團法人民間司法改革基金會備份。
